臺灣高等法院臺南分院刑事判決　　　　　 九十一年度交上易字第五三四號　 Ｃ
　　　上　訴　人
　　　即　被　告　乙　○　○
右上訴人因過失致死等案件，不服臺灣臺南地方法院九十年度交訴字第二三五號中華
民國九十一年一月八日第一審判決（起訴案號：臺灣臺南地方法院檢察署九十年度偵
字第五六四○號），提起上訴，本院判決如左：
      主      文
原判決關於乙○○部分撤銷。
乙○○因過失致人於死，處有期徒刑伍月，如易科罰金以參佰元折算壹日。緩刑肆年
。
      事      實
一、乙○○明知其自小貨車因報廢已將牌照繳還，不得行駛上路，竟仍於民國九十年
    三月二十日上午八時四十八分許，駕駛未懸掛車牌之自小貨車沿台南縣白河鎮○○○路由南往北方向行駛，途經該公路番仔園交岔路口附近之白河鎮竹林里二二
    號前時，本應「注意駕駛之車前狀況」，隨時採取必要之安全措施，而依當時情
    形，又無不能注意，其能注意竟疏於注意，未留意車前狀況，適於同一時、地，
    甲○○（已判決有罪確定）騎駛車號ＬＵＥ─６６３號後載同居人林賴節枝之機
    車自「對向車道」行駛而至，甲○○本應注意機車行駛至「交岔路口」，「左轉
    彎」時，應距交岔路口三十公尺前顯示方向燈或手勢，行至交岔路口中心處左轉
    ，並不得佔用來車道搶先左轉，且轉彎車應讓直行車先行，而依當時情形，又無
    不能注意之情事，其能注意竟疏未注意，在上開交岔路口前約五公尺，「未讓乙○○所駕駛之直行車先行」即「佔用來車道搶先左轉」，而乙○○在距離其車前
    十餘公尺處發現甲○○之機車左轉時，因未留意該機車行向動態致未能採取緊急
    煞車及閃避碰撞之必要安全措施，該自小貨車之車頭遂撞及甲○○所騎駛之機車
    右側車身，致甲○○及其附載之林賴節枝均人車倒地，林賴節枝並因之頭部外傷
    、顱內出血，經送醫急救，延至同年月二十三日上午十一時三十分許不治死亡，
    甲○○則受有腦裂傷挫傷、右側四根肋骨閉鎖性骨折之傷害，乙○○於犯罪未發
    覺前向前往處理之警員丁○○自首。
二、案經乙○○自首及甲○○、林賴節枝之子丙○○訴由臺灣台南地方法院檢察署檢
    察官偵查起訴。
      理      由
一、訊據上訴人即被告乙○○對於右開時、地駕車發生碰撞車禍，致被害人林賴節枝
    死亡、被告甲○○（已判決確定）受傷之事實均坦承不諱，核與現場證人即事故
    地點白河鎮竹林里二二號住戶許鳳到庭陳證之情節相符，並有台南縣警察局道
    路交通事故調查報告表、現場照片四幀在卷可資佐證。又被害人林賴節枝係因本
    件車禍死亡，亦經臺灣嘉義地方法院檢察署檢察官督同法醫師相驗明確，並製有
    勘驗筆錄、驗斷書及相驗屍體證明書等附卷可憑，同案被告甲○○並因本件車禍
    受有如事實欄所示之傷害，亦有仁友醫院─和睦分院診斷證明書一紙在卷可稽。
二、按汽車行駛時，駕駛人應注意車前狀況，並隨時採取必要之安全措施；汽車（含
    機車）行駛至交岔路口，左轉彎時，應距交岔路口三十公尺前顯示方向燈或手勢
    ，行至交岔路口中心處左轉，並不得佔用來車道搶先左轉；轉彎車應讓直行車先
    行，道路交通安全規則第九十四條第三項、第一百零二條第一項第四款、第六款
    分別定有明文。查被告乙○○與已判決確定之甲○○既經正常程序考領駕照，俱
    為有駕駛經驗之人，對於上開交通安全規則自知之甚稔，為其等應注意之事項，
    而肇事當時係日間、天候晴朗、雙線道、路面柏油、標線清晰、有快慢車道劃分
    、正常號誌交岔路口、乾燥、無缺陷、視距良好、無障礙物，有前開道路交通事
    故調查報告表存卷可考，足見依當時狀況被告並無不能注意之情狀，是已判決確
    定被告甲○○能注意而疏未注意其為轉彎車，未讓被告乙○○所駕駛之直行車先
    行即佔用來車道搶先左轉，而被告乙○○明知其自小貨車已因報廢而將牌照繳還
    ，不得行駛上路而仍行駛，且亦疏未注意其車前之甲○○該機車行向動態致未能
    採取緊急煞車及閃避碰撞之必要安全措施，二車因而發生互撞，並造成被害人林
    賴節枝死亡，被告甲○○受有傷害，被告與甲○○均有違前開規定之注意義務，
    其等上述駕駛行為，均顯有過失，且甲○○為肇事主因，乙○○為肇事次因，臺
    灣省台南區車輛行車事故鑑定委員會及臺灣省車輛行車事故覆議鑑定委員會亦均
    同此認定，有該等委員會南鑑字第九００七八五號鑑定意見書及九十年十一月十
    六日府覆議字第九０二一四二號函各一份在卷可為佐參。
三、又本件被害人林賴節枝係因此次車禍不治死亡，係被告及甲○○之過失駕駛行為
    ，與被害人林賴節枝之死亡結果間，具有相當因果關係，被告乙○○之過失行為
    與甲○○所受上開傷害之間，亦有相當因果關係，均無疑義。
    綜上各情相互參酌，本件事證已甚明確，被告前揭犯行，堪以認定。
四、核被告乙○○所為，係犯刑法第二百七十六條第一項之過失致死罪及同法第二百
    八十四條第一項之過失傷害罪。被告乙○○係以一行為觸犯上開二罪名，為想像
    競合犯，依刑法第五十五條之規定，應從較重之過失致死罪處斷。又被告於犯罪
    未發覺前向前往處理之警員丁○○自首肇事，業據證人即警員丁○○於本院調查
    時到庭證述明確，其證稱：「（問：你到現場之前知否肇事是何人？）我們只是
    接到有車禍發生，不知道何人肇事。」、「（問：你到現場是如何知道是乙○○
    肇事？）我到現場時，乙○○主動拿證件給我表示是他肇事的，當時他太太也在
    場。」、「（問：被告說他是肇事後隨傷者到醫院，並沒有在場，有何意見？）
    因當時很急迫，我到現場時傷者還沒有送醫，還在救護車上，那時乙○○主動拿
    出證件告訴我是他肇事的。」等語甚詳，故應依刑法第六十二條之規定減輕其刑
    。
五、原審因認被告犯行罪證明確予以論科固非無見，惟查被告在犯罪未發覺前自首，
    原審疏未向承辦員警詳查，遽認被告未自首，自有違誤，被告執此上訴，指摘原
    判決不當，為有理由，自應由本院將被告乙○○部分撤銷改判。爰審酌被告之品
    行、其僅肇事之次因（即另被告甲○○為肇事主因），及造成被害人林賴節枝死
    亡之結果、被告犯後之態度（已與死者家屬達成民事和解）等一切情狀，量處有
    期徒刑伍月，並諭知易科罰金之折算標準。又被告素行良好，前此未曾受有期徒
    刑以上刑之宣告，有本院被告全國前案紀錄表可稽，其因一時疏忽，偶罹刑典，
    事後已坦承犯行，深具悔意，且已與被害人和解，賠償其損害，有嘉義縣水上鄉
    調解委員會調解書影本在卷足憑，經此刑之宣告後，應知警惕，而無再犯之虞，
    本院因認暫不執行其刑為適當，併予以宣告緩刑肆年，以勵自新。
據上論斷，應依刑事訴訟法第三百六十九條第一項前段、第三百六十四條、第二百九
十九條第一項前段、刑法第二百七十六條第一項、第二百八十四條、第五十五條、第
六十二條、第四十一條第一項、第七十四條第一款、罰金罰鍰提高標準條例第一條前
段、第二條判決如主文。
本案經檢察官王碧霞到庭執行職務。
中    華    民    國      九十一      年      六      月      十三      日
                                  臺灣高等法院臺南分院刑事第四庭
                                      審判長法官  宋    明    蒼
                                            法官  高    明    發
                                            法官  蔡    崇    義
右正本證明與原本無異。
不得上訴。
                                      法院書記官  余    素    美
中    華    民    國      九十一      年      六      月     十四       日
附錄法條：
刑法第二百七十六條第一項：因過失致人於死者，處二年以下有期徒刑、拘役或二千
                          元以下罰金。
